臺灣高等法院高雄分院刑事判決　　　　　九十年度上訴字第一八一九號
　　上　訴　人
　　即　被　告　丙○○
　　指定辯護人　本院公設辯護人　李佩娟
右上訴人因偽造有價證券案件，不服臺灣屏東地方法院八十九年度訴字第七０一號中
華民國九十年十月四日第一審判決（起訴案號：臺灣屏東地方法院檢察署八十九年度
偵字第五九四二號），提起上訴，本院判決如左：
      主      文
上訴駁回。
      事      實
一、丙○○於民國八十七年三月間某日，至屏東縣鹽埔鄉○○路廿一巷十六號乙○○
    開設工廠，向乙○○借支票使用，乙○○因其支票已遭拒絕往來而未借予，詎丙
    ○○竟意圖為自己不法之所有，趁乙○○忙於工作疏未注意之際，打開抽屜竊取
    乙○○所有之高雄區中小企業銀行西屏東分行，票號ＧＥＣ0000000空白
    支票一張，得手後進而意圖供行使之用，先委託不不知情之第三人偽刻「乙○○
    」之印章一枚，並持上揭支票進而蓋用該偽刻之印章，並偽造乙○○之署名，而
    偽造以乙○○名義簽發之金額十六萬二千元、發票日期八十七年五月五日之支票
    一張，再持向不知情林文仁調借現款，以之為擔保，使張文仁陷於錯誤扣除利息
    後交付約新台幣十五萬六千元之借款予丙○○，嗣林文仁屆期提示遭退票，乙○
    ○始知上清。
二、案經乙○○訴請台灣屏東地方法院檢察署檢察官偵查起訴。
      理      由
一、訊據上訴人即被告丙○○固不諱言未經乙○○之同意，由其在上揭支票填載金額
    、日期、「乙○○」之署名及蓋用「乙○○」之印章等情，惟辯稱：「我當日是
    要去向乙○○調支票，好像沒有碰到乙○○，他弟弟張水祥就說這邊有張票你先
    拿去用，所以我就寫了十六萬二千元，這數字是我決定的，不是張水祥說的。我
    寫完數字後張水祥就拿乙○○的印章給我使用，我確定我沒有經過乙○○的同意
    開票。張水祥有說他會跟他哥哥講，但在開票的當時他沒有跟他哥哥講，那天我
    需要週轉的現金約十五萬多，因為後來向林文仁只調借到十五萬多。我和乙○○
    從小就認識，我們是很好的朋友，我那時因為信用已經不好了，所以才向別人調
    票，拿我的票林文仁不會調現金給我」云云。
二、惟查（一）右揭事實，業據告訴人乙○○指訴甚詳，核與證人林文仁證述情節相
 符，並有偽造支票影本一紙在卷可稽。（二）被告於偵查中及原審審理中迭不諱
    言與乙○○有互換支票習慣，並知悉乙○○當時已經遭銀行拒絕往來，而伊當時
    尚未遭拒絕往來，又伊取得上揭支票之時乙○○亦在該工廠等情，且被告丙○○
    係於八十七年三月二十日起發生退票紀錄，八十七年四月二十四日始列入拒絕往
    來戶，亦有高雄區中小企業銀行（八九）東屏東銀總一二二號函附於原審所調閱
    之原審八十九年易緝字第二五號被告丙○○詐欺卷宗可稽。衡情告訴人既已為銀
    行拒絕往來戶，告訴人豈有借票予尚未遭拒絕往來之被告使用的可能，且被告於
    取得上揭支票之時財務確已發生困難，足見被告確有相當之犯罪動機。另告訴人
    堅稱其弟張水祥未與之同住亦未在其工廠工作且兄弟二人鮮有往來，則張水祥何
    能在告訴人工廠抽屜取得支票，又乙○○於被告取得支票之時既在該工廠，且乙
    ○○的工廠僅係三、四百坪的鐵屋又僅只有一個辦公室等情，亦據告訴人陳甲，
    被告苟確須款孔急，尚非難親自徵詢告訴人意見，以取得告訴人同意或授權，乃
    被告竟捨此不為，其情顯有所疑。（三）被告前於偵查中供稱：「支票到期日前
    二、三個月，我到乙○○工廠找他談話，他弟弟張水祥（已死亡）拿該支票託我
    向人借錢，若借到，願一半借我，我才去向林文仁借錢，因張水祥經常喝酒，手
    會抖，且未曾簽過支票，才由我填寫金額、日期，印文是張水祥拿乙○○印章蓋
    的」等語，又於原審初亦供稱：「是張水祥主動拿票來問我可否幫他調現，他說
    如果可以調現，他只要用一半的錢八萬多元就好，其餘給我使用」「（問：那十
    六萬二千是誰決定）答：是張水祥決定的」等語（原審八十九年十二月二十六日
    筆錄），乃被告嗣竟更異前詞，就支票填載金額之決定、取得該支票之緣由等事
    項，為首揭完全歧異之辯解，益見其所辯自非可取。綜上所述，被告所辯要屬避
    重就輕之詞，顯不足採，事證甲確，被告犯行堪以認定。
二、核被告丙○○所為，係犯刑法第二百零一條第一項之偽造有價證券罪、第三百三
    十九條第一項之詐欺取財罪、第三百二十條第一項之竊盜罪。被告利用不知情之
    第三人偽刻乙○○之印章，係間接正犯，其進而持以蓋用、偽造印文之行為，均
    係偽造有價證券支票之部分行為，不另論以偽造印章、印文罪。再被告偽造有價
    證券支票後復持以行使，其持以行使之低度行為，已為偽造之高度行為所吸收，
    不另論以行使偽造有價證券罪。另被告所犯上開偽造有價證券、詐欺取財及竊盜
    等罪，係有方法行為與目的行為之牽連關犯關係，應從一重論以連續偽造有證券
    罪。公訴意旨雖漏未論列被告詐欺取財部分犯行，惟此部分與起訴部分有裁判上
    一罪之關係，本院自得審究。另被告偽造有價證券罪之法定最低度刑為三年以上
    有期徒刑，但被告所簽發之支票僅只一張，且金額非多，若處以法定最低度刑，
    尚嫌過重，其情節顯堪憫恕，爰依刑法第五十九條之規定酌量減輕其刑。
三、原審因而適用刑法第二百零一條第一項、第三百三十九條第一項、第三百二十條
    第一項、第五十五條、第五十九條、第二百零五條、第二百十九條，罰金罰鍰提
    高標準條例第一條前段之規定，並審酌被告犯罪之動機、目的、手段，犯罪時所
    受之刺激及其品性、生活狀況、智識程度、犯罪所生之損害非鉅，惟犯罪後未能
    坦承犯行之態度等一切情狀，量處有期徒刑一年八月。並認偽造之高雄區中小企
    業銀行西屏東分行，票號ＧＥＣ0000000支票一張，應依刑法第二百零五
    條之規定，宣告沒收；又偽造之乙○○之印章各一枚，雖亦未扣案，但並無證據
    證甲業已滅失，爰併依刑法第二百十九條之規定，宣告沒收。經核原判決認事用
    法並無不合，量刑亦屬適度，被告上訴意旨，仍執前詞，否認犯罪，指摘原判決
    不當，為無理由，應予駁回。
四、被告經合法傳喚，無正當理由不到庭，爰不待其陳述逕行判決。
據上論斷，應依刑事訴訟法第三百六十八條、第三百七十一條，判決如主文。
本案經檢察官邱榮藏到庭執行職務。
中    華    民    國     九十一     年       元       月      三十一    日
                              臺灣高等法院高雄分院刑事第三庭
                                  審判長法官  周賢銳
                                        法官  陳中和
                                        法官  謝宏宗
右正本證甲與原本無異。
如不服本判決，應於判決送達後十日內向本院提出上訴狀，其未述理由者並應於提
出上訴狀後十日內向本院補提理由書（應附繕本)。
                                      書記官  王秀娟
中    華    民    國     九十一     年       二       月        一      日
附錄：本判決論罪科刑法條：
刑法第二百零一條第一項
意圖供行使之用，而偽造、變造公債票、公司股票或其他有價證券者，處三年以上十
年以下有期徒刑，得併科三千元以下罰金。
刑法第三百三十九條第一項
意圖為自己或第三人不法之所有，以詐術使人將本人或第三人之物交付者，處五年以
下有期徒刑、拘役或科或併科一千元以下罰金。
刑法第三百二十條第一項
意圖為自己或第三人不法之所有，而竊取他人之動產者，為竊盜罪，處五年以下有期
徒刑、拘役或五百元以下罰金。
                                                                        Ｑ
